臺灣基隆地方法院民事判決　　　　　　　　94年度訴字第43號
原　　　告　乙○○
被　　　告　丙○○
　　　　　　丁○○
　　　　　　甲○○
上列當事人間請求損害賠償等事件，本院於94年 4月 8日言詞辯
論終結，判決如下：
    主  文
原告之訴及假執行之聲請均駁回。
訴訟費用由原告負擔。
    事實及理由
一、本件原告以其因對被告有侵權行為損害賠償請求權、不當得
    利返還請求權，又因其為被告為併存的債務承擔之債權人，
    請求：被告應連帶給付新台幣（下同）200萬元，及自起訴
    狀繕本送達翌日起至清償日止，按週年百分之五計算之利息
    。並陳明願供擔保以代釋明，請准宣告假執行。原告聲明雖
    同，惟上開三個訴訟標的之請求不能同時併存，並依其陳述
    ，已明確其請求順序審理，故本件屬客觀的預備合併之訴訟
    形態，合先敘明。
二、本件被告對原告主張之上開請求權基礎，均予否認，惟兩造
    就以下之事實均無爭執：１、原告與華大建設股份有限公司
    （下稱華大公司）於82年9月27日簽訂之2份龍門居買賣契約
    書均為真正，並各契約附件附款明細表中簽約金欄中由被告
    甲○○簽名所記已收之60萬元、40萬元雖為真正，但實為換
    約轉為華大公司與原告間上開契約之簽約金款項；２、原告
    主張被告共同侵權行為而得依侵權行為損害賠償請求權部分
    ，雖兩造就是否成立侵權行為各執一詞，惟就縱成立侵權行
    為，原告之侵權行為損害賠償請求權之消滅時效亦已完成。
三、本件原告訴之聲明，所憑之三個合併請求權基礎，均無理由
    ，分別說明如下：
  １、因被告對原告詐欺所生共同侵權行為損害賠償請求權部分
      此部分原告主張之事實如附件原告起訴狀之摘錄，被告否
      認有共同詐欺之情事，並為被告就縱成立侵權行為，原告
      之侵權行為損害賠償請求權之消滅時效亦已完成，而為拒
      絕給付之預備的消滅時效抗辯。而本件被告縱成立侵權行
      為，原告之侵權行為損賠償請求權之消滅時效亦已完成之
      事實，乃兩造所不爭執，則即使被告成立系爭侵權行為，
      依民法第114條第1項規定「時效完成，債務人得拒絕給付
      」，被告既已為時效抗辯，即使系爭侵權行為成立，仍應
      認為原告此第一順位之請求為無理由。本院自無庸就系爭
      侵權行為是否成立，作任何之說明，況原告原就上開主張
      被告之詐欺，向檢察官提出告訴，雖仍由檢察官偵查中，
      無論結果如何，與此部分請求應予駁回結果不生影響，已
      如上述；再者，與原告有相同情形之盧秀霞提出之對被告
      提出詐欺告訴事件，業經檢察官以被告並無詐欺之意，應
      係民事糾葛，無何證據足認被告有詐欺罪嫌，不起訴處分
      確定，有臺灣基隆地方法院檢察署84年度偵字第3330號、
      85 年度偵續字第12號等偵查卷可稽，本難認被告對原告
      有共同詐欺之共同侵權行為，至原告稱被告之所以受不起
      訴處分，乃因另告訴人盧秀霞受取回部分款項約70、80萬
      元間一事，惟詐欺罪不因事後清償或部分清償乃至達成民
      事和解而影響其成立，上開被告受告訴詐欺之偵查，係以
      罪嫌不足而不起訴，非依職權不起訴，原告或有誤會，併
      此敘明。
  ２、依不當得利返還請求權請求部分
  　  原告以被告詐欺即使時效完成，被告為時效抗辯，其等亦
      係以無權代理為詐欺手段，應負無權代理之賠償責任為基
      礎主張原因事實，而主張其因此得依不當得利返還請求權
      ，請求被告返還如訴之聲明之被告不當得利金額及其法定
      遲延利息。惟按不當得利以法律上原因受有利益致他人受
      損害為要件，此觀民法第 179條規定甚明；又按主張不當
      得利請求權之原告，係因自己之行為致造成原由其掌控之
      財產發生主體變動，則因該財產變動本於無法律上原因之
      消極事實舉證困難所生之危險自應歸諸原告，始得謂平。
      是以原告對不當得利請求權之成立要件應負舉證責任，亦
      即原告必須證明其與被告間有給付之關係存在，且被告因
      其給付而受有利益以及被告之受益為無法律上之原因，始
      能獲得勝訴之判決（參見最高法院91年度台上字第1673
      號判決)。所謂「得利」乃指得利人之財產狀態增加而言
      ，本件原告與華大公司之上開買賣契約書既屬真正，則因
      上開契約所生權利義務，原則上只存在於契約當事人間，
      並各契約附件附款明細表中簽約金欄中由被告甲○○簽名
      所記已收之60萬元、40萬元雖為真正，但實為換約轉為華
      大公司與原告間上開契約之簽約金款項，乃兩造所不爭執
      之事實，亦屬直接對華人公司發生效力之行為，無從此事
      實推論出如原告主張被告因此受有如其主張之200萬元之
      財產增加狀態，則原告空言主張其有系爭不當得利返還請
      求權，亦無法採取。再者，上開華大公司與原告間契約書
      ，附有華大公司法定代理人授權書，既兩造就契約真正無
      爭執，即應推定由其授權，則由被告甲○○代理華大公司
      與原告訂約之行為，應屬有權代理，原告指其為無權代理
      ，亦屬無據，併此敘明。
  ３、因被告併存的債務承擔所生對被告之債的請求權部分
　　　按併存的債務承擔，必以第三人與債權人互相表示意思一
  　　致，為成立該承擔契約之前提。苟無該承擔債務之合致意
    　思表示，自無債務承擔可言（參見最高法院86年度台上字
      第2700號判決 )。原告此部分之請求，僅不斷陳述被告有
      系爭併存的債務承擔，故其可向被告請求連帶給付系爭款
      項，惟原告始終無法提出有舊系爭債務之債務人，由被告
      與原告約定為連帶債務之併存的債務承擔之約定，自無從
      認其此部分之請求有理由。
四、綜上所述，本件原告之請求為無理由，應予駁回，其假執行
    之聲請，因訴之駁回而失其依附，併予駁回。至於原告固確
    有因購買城鄉山色之房屋交 100萬元，而後以之抵付購買龍
    門居之事，迄今未見房屋，所付 100萬元又未取回之委屈，
    宜另循正確的法律程序救濟，其正確的程序如何，視其原約
    是否存在、存在於與何人之間、有無變動等等，則非屬本件
    應判斷之事項，順此敘明。
五、據上論結，本件原告之訴無理由，依民事訴訟法第78條，判
    決如主文。
中　　華　　民　　國　　94　　年　　4 　　月　　15　　日
　　              臺灣基隆地方法院民事庭
                          法　官　李木貴
以上正本係照原本作成。
如對本判決上訴，須於判決送達後20日內向本院提出上訴狀。
中　　華　　民　　國　　94　　年　　4 　　月　　15　　日
                        書記官　吳長枝
